臺灣高等法院刑事判決
111年度上訴字第3542號
上  訴  人  
即  被  告  張䕒心



選任辯護人  吳光禾律師(法扶律師)
上列上訴人即被告因違反洗錢防制法等案件，不服臺灣桃園地方
法院111年度易字第77號，中華民國111年6月28日第一審判決（
起訴案號：臺灣桃園地方檢察署110年度偵字第19146號，移送併
辦案號：臺灣高雄地方檢察署110年度偵字第10665號、臺灣新北
地方檢察署110年度偵字第20826號、偵緝字第2494號），提起上
訴，本院判決如下：
    主  文
原判決關於沒收部分撤銷。
其他上訴駁回。
乙○○緩刑貳年，緩刑期間付保護管束，並應依附件所載之給付方
式支付損害賠償，暨應接受法治教育課程伍場次。
    犯罪事實
一、乙○○知悉金融帳戶係個人理財之重要工具，為攸關個人財產
    、信用之表徵，可預見如交予陌生人使用，可能幫助詐欺成
    員利用該帳戶，作為向他人詐欺取財時指示被害人匯款及行
    騙之人提款之工具，遮斷資金流動軌跡，以掩飾、隱匿犯罪
    所得之目的，竟心存僥倖，基於縱有人以其金融帳戶實施詐
    欺取財，及掩飾、隱匿犯罪所得等犯罪目的使用，亦不違背
    其本意之幫助詐欺取財及幫助一般洗錢之不確定故意，於民
    國109年11月20日17時45分許後至110年1月20日10時34分許
    前間之某時（起訴書誤載為109年10月間，移送併辦意旨書
    均誤載為110年1月20日前某時，應予更正），將其所申辦之
    玉山商業銀行帳號0000000000000號帳戶（下稱玉山銀行帳
    戶）、中華郵政股份有限公司帳號00000000000000號帳戶（
    下稱郵局帳戶）、中國信託商業銀行股份有限公司帳號0000
    00000000號帳戶（下稱中信銀行帳戶）之金融卡及密碼，以
    不詳之方式，交付予某真實姓名、年籍均不詳之詐欺成員（
    下稱不詳詐欺成員，且無證據顯示乙○○知悉或可得而知詐欺
    成員達3人以上或其中含有少年成員），該詐欺成員意圖為
    自己或第三人不法之所有，基於詐欺取財及掩飾、隱匿詐欺
    取財犯罪所得本質及去向以洗錢之犯意聯絡，於如附表所示
    之詐欺時間及方式，致如附表所示丙○○、戊○○、甲○○、丁○○
    、己○○（下稱丙○○等5人）陷於錯誤，因而於如附表所示之
    時間，依指示匯款如附表所示之金額至如附表編號1至5所示
    帳戶後（詳附表「匯款帳戶」欄所示），均經該詐欺成員持
    其金融卡提領現金或轉匯，製造金流斷點，以此方式，掩飾
    、隱匿上開犯罪所得之去向。嗣經丙○○等5人發覺有異，報
    警究辦，查悉上情。
二、案經戊○○、甲○○、丁○○、己○○分別訴由臺北市政府警察局北
    投分局、臺中市政府警察局第六分局、桃園市政府警察局八
    德分局報告臺灣桃園地方檢察署檢察官偵查起訴及臺灣高雄
    地方檢察署、臺灣新北地方檢察署檢察官移送併辦。
    理  由
壹、證據能力：
    本件認定犯罪事實所引用之證據，皆無證據證明係公務員違
    背法定程序所取得，又檢察官、被告乙○○（下稱被告）及其
    辯護人於本院準備程序及審理時均未爭執其證據能力（本院
    卷第147至155、171至180頁），復經審酌該等證據製作時之
    情況，尚無顯不可信與不得作為證據之情形，亦無違法不當
    與證明力明顯過低之瑕疵，且與待證事實具有關聯性，認為
    以之作為證據應屬適當，依刑事訴訟法第158條之4背面解釋
    及第159條之5規定，認均有證據能力。
貳、實體部分：
一、認定犯罪事實之證據及理由：
    訊據被告固坦承前揭玉山銀行帳戶、郵局帳戶、中信銀行帳
    戶為其所申辦，惟矢口否認有何幫助洗錢、幫助詐欺取財犯
    行，辯稱：前揭玉山銀行帳戶、郵局帳戶、中信銀行帳戶之
    金融卡在我一邊以前揭中信銀行帳戶匯款給友人、一邊與友
    人通話後因手無力而一起掉落，之後始發現遺失云云。辯護
    意旨則以：被告認事及社會認知均有障礙，且與一般人有顯
    著差異，並無洗錢及詐欺取財之幫助故意等語為被告辯護。
(一)經查：
 1、被告申辦玉山銀行帳戶、郵局帳戶、中信銀行帳戶領有上開
    帳戶之金融卡，且上開帳戶金融卡於110年1月20日10時34分
    許前已非被告持有之事實，為被告所不否認（臺灣新北地方
    檢察署110年度偵字第20826號偵查卷，下稱偵20826卷，第7
    8頁背面、第170頁背面；臺灣桃園地方檢察署110年度偵字
    第19146號偵查卷，下稱偵19146卷，第110頁；臺灣新北地
    方檢察署110年度偵緝字第2494號偵查卷，下稱偵緝卷，第4
    1頁；臺灣高雄地方檢察署110年度偵字第10665號偵查卷，
    下稱偵10665卷，第73至74頁；原審111年度易字第77號卷，
    下稱原審卷，第42、262至263頁；本院卷第143、184至185
    頁），並有中華郵政股份有限公司111年3月25日儲字第1110
    085886號函暨所附被告郵局帳戶之帳戶基本資料、整批終止
    帳戶存簿變更資料、存簿變更代號、查詢金融卡變更資料、
    客戶歷史交易清單（原審卷第111至125頁）、中國信託商業
    銀行股份有限公司111年3月25日中信銀字第11122483909131
    6號函暨所附金融卡及簽帳卡掛失及補發相關說明、被告中
    信銀行帳戶之存款基本資料、存款交易明細（原審卷第127
    至139頁）、玉山銀行集中管理部111年4月22日玉山個（集
    ）字第1110050173號函暨所附被告玉山銀行帳戶交易明細、
    存戶個人資料、晶片金融卡事故資料查詢（原審卷第177至1
    81頁）附卷可資佐證，此情首堪認定。
 2、不詳詐欺成員取得被告之玉山銀行帳戶、郵局帳戶及中信銀
    行帳戶後，於附表所示時間及方式向被害人丙○○等5人施用
    詐術，致其等陷於錯誤因匯款至各該指定帳戶內（詳附表）
    ，再由該詐欺成員持上開帳戶金融卡提領現金或轉匯等事實
    ，經證人劉春桂（即附表編號1所示被害人丙○○之妻，原審
    卷第225至227頁）、戊○○（即附表編號2所示告訴人；桃園
    市政府警察局八德分局德警分刑字第1100005872號卷，下稱
    桃警卷，第13至14頁）、甲○○（即附表編號3所示告訴人，
    偵20826卷第134至135頁背面）、丁○○（即附表編號4所示告
    訴人，偵19146卷第13至19頁）、己○○（即附表編號5所示告
    訴人，偵16838卷第10至11頁）於警詢時證述綦詳，且有如
    附表「證據出處」欄所示之證據資料在卷可憑，是被告上開
    玉山銀行帳戶、郵局帳戶及中信銀行帳戶之金融卡及密碼為
    不詳詐欺成員用以詐騙丙○○等5人之財物得手，亦足認定。
(二)被告雖以遺失其玉山銀行帳戶、郵局帳戶及中信銀行帳戶之
    金融卡，且不知如何辯理金融卡之掛失云云(本院卷第144頁
    )執為抗辯，然查：
 1、針對被告辯稱其3張金融卡係不慎遺失等情，不可採之理由
    如下：
　⑴被告就其遺失之原因先以其係因提款之際因拿取金融卡時不
    小心從錢包掉出來云云（偵20826卷第78頁背面），後改為
    係因匯款之時，因左手出過車禍沒力，右手在講電話時，玉
    山銀行帳戶、郵局帳戶及中信銀行帳戶的金融卡3張一起掉
    落云云（偵緝卷第41頁，原審卷第42、261頁），遺失之地
    點亦有新北市三峽區及臺北市等不一致之處等情（偵19146
    卷第110頁，偵10665卷第74頁），足見被告辯詞前後不一，
    已難憑採。
　⑵又被告玉山銀行帳戶於109年11月20日17時45分許跨行提領新
    臺幣（下同）805元（含跨行手續費5元）後，僅餘72元；被
    告郵局帳戶109年9月18日8時46分許以金融卡提領款項3,800
    元後，僅餘13元，期間除於109年12月21日7時31分許經郵局
    存入利息105元（帳戶餘額118元）；被告中信銀行帳戶於10
    9年10月13日13時37分許存入100元，於同日13時38分許掛失
    金融卡，於109年10月20日15時10分許補發金融卡，於109年
    10月21日15時59分許以金融卡提領5,000元後，僅餘45元，
    是被告玉山銀行帳戶、郵局帳戶及中信銀行帳戶之交易明細
    資料，於110年1月20日前帳戶餘額所剩無幾而為靜止無交易
    之狀態，迄至110年1月20日10時34分許後始有不明第三人匯
    款18,100元至被告郵局帳戶及其後被害人丙○○等5人之匯款
    ，此前，並無其他交易事實，顯與被告所辯其是因為要匯款
    2,000元至3,000元給別人，才將3張金融卡都帶出，因為不
    確定匯款會用到哪家銀行的帳戶，因一邊與友人通話後因手
    無力而一起掉落等語（原審卷第261頁，本院卷第145至146
    頁）之情形不侔。再者，倘被告同時攜出本案3張金融卡之
    用意確實為利用自動櫃員機存入現鈔後轉帳予他人，則既未
    完成匯款，所攜之3張金融卡復又遺失，則為達轉帳目的之
    完成，焉有不申辦金融卡補發之可能？就此被告固辯以不知
    如何申辦金融帳戶掛失手續云云，惟被告除就其中信帳戶於
    109年10月20日15時10分許在三峽分行申請補發金融卡外（
    原審卷第131、135頁），另其所有之玉山銀行金融卡亦曾於
    109年9月28日辯理掛失補發金融卡之紀錄（原審卷第181頁
    ），且以補發金融卡本須由本人持身分證件臨櫃領取之實務
    慣例，足見被告已有申辦金融卡補發手續之經驗，則被告於
    本院辯稱其不知如何申辦金融卡掛失云云，悖於事實，諉無
    可採。
 2、針對詐欺成員何以得悉被告3家帳戶金融卡密碼乙節，查：
　⑴被告先於警詢聲稱沒有將密碼寫在卡片上等語（偵20826卷第
    78頁背面）；復於110年8月9日偵查時改稱：郵局帳戶金融
    卡在去年（按即109年）10月左右在三峽掉了，被人撿走，
    我忘記密碼有沒有寫在卡片上，有人打電話跟我說他撿到我
    的金融卡，並跟我要我的地址跟手機，撿到卡片一定會去問
    郵局，我不知道郵局為什麼告訴他人我的手機號碼，因為我
    都在上班，直至警察及郵局於110年2月8日通知我，我才掛
    失等語（偵19146卷第110頁）；再於原審審理時稱：密碼沒
    有寫在金融卡上，也沒有寫在紙上放在金融卡裡，密碼為手
    機末六碼等語（原審卷第265至266頁）；又於本院審理時更
    詞辯稱：我忘記密碼是不是寫在卡片上等語(本院卷第185頁
    )，可證被告針對他人何以得悉其3張金融卡密碼乙節所陳莫
    衷一是，遑論被告竟一度以「我不知道郵局為什麼告訴他人
    我的手機號碼」搪塞，足見被告為脫免罪責之辯詞，難以逕
    信。
　⑵又衡諸金融卡之密碼通常由6至12個數字排列組成，極具隱密
    性，難以憑空猜測，考量金融卡設有輸入密碼錯誤次數逾3
    次即會遭收回之機制，自無任令任意拾得金融卡之人經由多
    次嘗試而得以試猜到正確密碼之可能；本案被告將3張金融
    卡之密碼設定為同一，即均為被告沿用至今之手機門號末6
    碼，被告復於本院準備及審理程序坦承：除金融卡外，其餘
    身分證、健保卡及行動電話等物均無遺失等語(本院卷第140
    、185頁)，則若非被告本人或經被告授權使用之他人，得以
    知悉、聯想或輕易測試密碼而得遂行利用金融卡之機率，微
    乎其微。然而本案不詳詐欺成員不僅未有任何測試帳戶之舉
    止(如存入小額款項後提領以確認帳戶是否得以正常使用)，
    且能在未因輸錯密碼3次以上而遭自動櫃員機沒入或鎖卡之
    情形下，使用被告上開帳戶資料供被害人匯款後順利提款等
    情，足認被告確實有意將金融卡及密碼同時提供予不詳詐欺
    成員，且不詳詐欺成員亦係在確信所使用之本案帳戶資料不
    致遭被告申請掛失或註銷前，始將被告之上開帳戶資料作為
    詐欺及洗錢等犯罪使用等情無訛；被告前揭所辯，悖於事證
    ，不可採信。
(三)綜上：
 1、詐欺成員係在確信所使用之帳戶不會被原所有人申請掛失或
    註銷之情況下，始可能利用人頭帳戶作為詐欺等犯罪工具，
    否則冒然使用該帳戶之結果，將隨時可能遭原所有人申請掛
    失、註銷或遭警政機關通報警示帳戶，該帳戶資料即無法順
    利使用，被害人匯入人頭帳戶款項將凍結致無從提領詐騙款
    項而致功虧一簣，是不法份子如非確定係爭帳戶所有人不會
    報警或掛失止付，應不至於以該帳戶從事於財產犯罪，以避
    免被警追查或徒勞無功，甚至遭帳戶所有人自行提領，故不
    法份子顯不可能使用隨時可能遭原所有人申請掛失或註銷之
    高風險帳戶。本案如附表所示被害人丙○○等5人受詐騙後分
    別匯款至被告帳戶內後，旋即遭他人以金融卡輸入密碼之方
    式，分次提領或轉匯一空等異常情事，有被告玉山銀行帳戶
    、郵局帳戶及中信銀行帳戶之交易明細等資料在卷足憑（原
    審卷第123至125、135至139、179頁），顯見本案不詳詐欺
    成員於向被害人丙○○等5人詐騙金錢時，確有把握上開帳戶
    不會遭帳戶所有人掛失止付，此等確信，在單純帳戶資料遺
    失而被盜用之情形難以產生，參以被告辯稱遺失3本存款餘
    額分別為72元、118元及45元之帳戶金融卡及密碼各節，既
    違常情，不可採信，已如前述，且被告既知金融帳戶資料可
    以作為轉帳匯款之工具，卻在金融帳戶資料脫逸其本人掌控
    之際復未為任何防免他人可如同其本人般使用其帳戶作為轉
    帳工具，基此可合理推論被告應係將密碼連同金融卡提供予
    不詳詐欺成員，始有此番放任無為之舉等情，誠堪是認。
 2、又參酌前揭玉山銀行帳戶、郵局帳戶、中信銀行帳戶之交易
    明細（除被告郵局帳戶於109年12月21日7時31分許有郵局存
    入之利息），被告上開帳戶最後之交易明細，應係玉山銀行
    帳戶於109年11月20日17時45分許跨行提領805元（含跨行手
    續費5元），而110年1月20日當日最早之交易明細，則係郵
    局帳戶於110年1月20日10時34分許有先跨行轉入1萬8,100元
    ，則被告應係於前開期間即109年11月20日17時45分許後至1
    10年1月20日10時34分許前間之某時，將前揭玉山銀行帳戶
    、郵局帳戶、中信銀行帳戶之金融卡及密碼，以不詳之方式
    ，交付予不詳詐欺成員，起訴書及移送併辦意旨書認被告交
    付前揭帳戶金融卡及密碼時間分別為109年10月間及110年1
    月20日前某時，容有誤會，附此說明。　　
(四)被告將其所有玉山銀行帳戶、郵局帳戶及中信銀行帳戶之金
    融卡、密碼提供予不詳詐欺成員，應具備幫助詐欺取財之不
    確定故意：
 1、金融機構帳戶係本於個人社會信用從事資金流通，具有強烈
    屬人性格，此項理財工具，一般民眾皆得申請使用，並無特
    殊限制，若有藉端向他人蒐集帳戶者，依通常社會經驗，當
    就其是否為合法用途存疑，尤以近來利用人頭帳戶作為詐欺
    取財之犯罪工具，迭有所聞，此經政府機關、傳播媒體廣為
    宣導周知。
 2、被告於案發時，年約53歲，自承於10餘歲即開始工作，從事
    工廠的工作，還有做過清潔，現在跑外送等語（本院卷第14
    7頁），足見已有相當之社會經驗，以被告於本案犯後屢次
    更異辯詞，規避罪責，被告於本案偵審過程，就相關案情之
    提問均能具體回答，應答切題，對於受訊內容均能提出答辯
    ，可稽其事理認知、辨識判斷及控制決定能力並無明顯失常
    之跡證，佐以被告上開玉山銀行帳戶、郵局帳戶及中信銀行
    帳戶亦曾為其薪資轉入帳戶（偵10665卷第74頁），被告自
    應了解金融卡係以所設密碼為唯一識別方式，同時持有金融
    卡、密碼者，將得任意利用該帳戶從事各種金融活動，其中
    尤以存匯轉帳、提領款項最為普遍，其可得預見帳戶恐遭違
    法使用之可能，仍於利用人頭帳戶遂行詐欺犯罪手法甚囂塵
    上之際，枉顧帳戶被利用為犯罪工具之危險，擇其餘額甚少
    之上開帳戶提供予不詳詐欺成員，任由毫無所悉之不詳詐欺
    成員管領支配其帳戶，對於詐欺犯罪不法構成要件之實現，
    雖非有意使其發生，然此項結果之發生，顯不違背被告之本
    意，其容任之心態，即屬不確定故意甚明。
(五)被告將其所有玉山銀行帳戶、郵局帳戶及中信銀行帳戶之金
    融卡、密碼提供予不詳詐欺成員，應具備幫助洗錢之不確定
    故意：
 1、按金融帳戶乃個人理財工具，依我國現狀，申設金融帳戶並
    無任何特殊限制，且可於不同之金融機構申請多數帳戶使用
    ，是依一般人之社會通念，若見他人不以自己名義申請帳戶
    ，反而收購或借用別人之金融帳戶以供使用，並要求提供金
    融卡及告知密碼，則提供金融帳戶者主觀上如認識該帳戶可
    能作為對方收受、提領特定犯罪所得使用，對方提領後會產
    生遮斷金流以逃避國家追訴、處罰之效果，仍基於幫助之犯
    意，而提供該帳戶之金融卡及密碼，以利洗錢實行，仍可成
    立一般洗錢罪之幫助犯（最高法院108年度台上字第3101號
    判決意旨參照）。　　
 2、被告提供其所有之玉山銀行帳戶、郵局帳戶及中信銀行帳戶
    之金融卡及密碼予不詳詐欺成員後，該詐欺成員即持之向被
    害人丙○○等5人施用詐術詐取財物，而犯詐欺取財之特定犯
    罪，被告之帳戶作為被害人丙○○等5人匯入詐騙款項之人頭
    帳戶，足以製造金流斷點，掩飾、隱匿上開犯罪所得之去向
    ，藉此逃避司法追訴、處罰，於正犯應成立一般洗錢罪。被
    告對於提供上開金融機構帳戶金融卡及密碼，可能被利用為
    詐欺取財之犯罪工具，有所預見，其主觀上並知悉金融卡功
    能即在提領帳戶內金錢，對於其帳戶可能作為對方收受、提
    領特定犯罪所得，藉由被告名義之人頭帳戶製造金流斷點，
    規避司法偵查，當同可預見。從而，被告將其所有之玉山銀
    行帳戶、郵局帳戶及中信銀行帳戶之金融卡及密碼交付予不
    詳詐欺成員，容任他人持以收受或提領特定犯罪所得使用，
    藉由被告名義之玉山銀行帳戶、郵局帳戶及中信銀行帳戶掩
    飾、隱匿犯罪所得之去向，自已該當刑法第30條第1項前段
    、洗錢防制法第14條第1項之幫助洗錢罪。
(六)綜上，依卷內事證，雖無證據證明被告事前已完全知悉詐騙
    集團成員取得玉山銀行帳戶、郵局帳戶及中信銀行帳戶資料
    後，會以何方式遂行犯罪行為，惟被告交付之玉山銀行帳戶
    、郵局帳戶及中信銀行帳戶資料有可能供詐騙成員利用作為
    犯罪工具，當為被告所能預見，且其發生顯然並不違反被告
    之本意。是本案事證明確，被告所犯幫助詐欺取財、幫助洗
    錢犯行堪以認定，應依法論科。
二、論罪科刑：
(一)按幫助犯之成立，主觀上行為人須有幫助故意，客觀上須有
    幫助行為，亦即刑法上之幫助犯，係對於犯罪與正犯有共同
    之認識，而以幫助之意思，對於正犯資以助力，而未參與實
    施犯罪之行為者而言（最高法院84年度台上字第6475號、88
    年度台上字第1270號判決意旨參照）。被告基於幫助詐欺取
    財、洗錢之不確定故意，將玉山銀行帳戶、郵局帳戶及中信
    銀行帳戶之金融卡、密碼提供不詳詐欺成員使用，使該詐欺
    成員得以持之作為收受、提領或轉匯詐騙款項，製造金流斷
    點之工具，被告所為應僅止於幫助犯罪之故意，而為詐欺取
    財、一般洗錢罪構成要件以外之行為。是核被告所為，係犯
    刑法第30條第1項前段、第339條第1項、洗錢防制法第14條
    第1項之幫助詐欺取財罪及幫助洗錢罪。
(二)罪名：
 1、核被告所為，係犯刑法第30條第1項前段、第339條第1項、
    洗錢防制法第14條第1項之幫助詐欺取財罪及幫助洗錢罪。
 2、檢察官起訴書雖未就被告幫助洗錢犯行及附表編號1所示被
    害人丙○○部分提起公訴，惟此部分與被告經起訴論罪之幫助
    詐欺取財犯罪事實有想像競合之裁判上一罪關係，為起訴之
    效力所及，復經告知罪名與權利（本院卷第143、169、180
    至184頁），保障被告之防禦權，本院自應併予審理。
(三)想像競合：　　
    被告以一次交付玉山銀行帳戶、郵局帳戶及中信銀行帳戶之
    金融卡及密碼之行為，幫助不詳詐欺成員為如附表所示詐欺
    取財犯行，侵害如附表所示被害人丙○○等5人之財產法益，
    應認係一行為成立想像競合犯。又被告上開行為，同時觸犯
    幫助詐欺取財罪及幫助洗錢罪，為想像競合犯，應從一重論
    以一幫助洗錢罪。
(四)移送併辦部分：
    臺灣高雄地方檢察署檢察官以110年度偵字第10665號（附表
    編號2所示告訴人戊○○部分）、臺灣新北地方檢察署檢察官
    以110年度偵字第20826號（附表編號3所示告訴人甲○○部分
    ）、110年度偵緝字第2494號（附表編號5所示告訴人己○○部
    分）之犯罪事實，與經起訴之犯罪事實，有想像競合之裁判
    上一罪關係，均為起訴之效力所及，自應併予審理。
(五)刑之減輕事由：
 1、被告無刑法第19條第2項規定之適用：
  ⑴按刑法第19條有關行為人刑事責任能力有無之判斷標準，係
    採生理學及心理學之混合立法體例，以行為人於行為時生理
    上是否具有精神障礙或其他心智缺陷之原因，致其心理上產
    生不能、欠缺或顯著減低辨識行為違法之能力（即學理上所
    稱之「辨識能力」）或依其辨識而行為之能力（即學理上所
    稱之「控制能力」）之結果而言。其中「精神障礙或其他心
    智缺陷」之生理原因要件，事涉醫學上精神病科之專門學識
    ，自有選任具該專門知識經驗者或囑託專業醫療機構加以鑑
    定之必要；倘經醫學專家鑑定結果，行為人行為時確有精神
    障礙或其他心智缺陷，則該等生理因素是否導致其辨識行為
    違法或依其辨識而行為之能力，因而產生不能、欠缺或顯著
    減低之心理結果，應由法院本於職權審酌被告行為當時所有
    之客觀狀態及行為之每一細節（例如：行為前、中及後之反
    應狀態）予以綜合觀察論斷。
　⑵被告於102年5月23日至111年3月31日經門診共52次，經醫師
    診斷罹患重度憂鬱症合併持睡眠障礙，須長期門診治療，經
    心理衡鑑為輕度智能不足障礙，整體心理社會功能、情緒功
    能、高階認知功能均有1級障礙程度等節，有臺北市立聯合
    醫院111年3月24日北市醫和字第1113021363號函暨所附被告
    之相關病歷資料、臺北市立聯合醫院111年3月31日之診斷證
    明書、被告身心障礙證明正反面翻拍照片、衛生福利部中央
    健康保險署公布之「2014年版_中文版ICD-10-CM/PCS（106.
    07.19更新）-中文版 ICD-10-CM（106.07.19更新）」節錄
    本可按（原審卷第57至110、157頁，原審審易卷第69至85、
    91頁），然依此亦可知被告並非全然無認事及社會認知之能
    力，其主要症狀，乃在整體心理社會功能、情緒功能、高階
    認知功能有1級障礙，而有輕度智能不足障礙，所造成日常
    生活、社會或職業功能之減損，未達重大之程度；參以於本
    案行為前，被告就其前揭玉山銀行帳戶金融卡曾於109年9月
    28日辯理掛失補發金融卡（原審卷第181頁），其中信銀行
    帳戶亦曾於109年10月13日13時38分許掛失金融卡，於109年
    10月20日15時10分許補發簽帳金融卡（原審卷第131頁），
    則被告顯然知悉若金融卡有遺失之情須辦理掛失、補發，以
    防遭他人任意使用；衡諸被告於案發時之年齡、工作、家庭
    生活，已累積有相當社會經驗，佐以被告偵審程序之應答狀
    況，足徵被告於行為前、行為時對外界事物之理解及判斷能
    力並無較普通人之平均程度顯然減退之情形，堪信被告行為
    時之是非辨識能力及行為控制能力，並未因精神障礙或其他
    心智缺陷影響而有致不能辨識行為違法或欠缺依其辨識而行
    為之能力之情形，亦無因精神障礙或其他心智缺陷影響而有
    致其辨識行為違法或依其辨識而行為之能力，顯著減低之情
    形，實難認有刑法第19條第2項規定之適用，附此敘明。
 2、被告基於幫助洗錢之不確定故意，為一般洗錢罪構成要件以
    外之行為，為幫助犯，依刑法第30條第2項規定，減輕其刑
    。
三、維持原判決之理由（即罪刑部分）：
    原審認被告罪證明確，審酌被告提供前揭玉山銀行帳戶、郵
    局帳戶、中信銀行帳戶之金融卡及密碼予不詳詐欺成員之行
    為，使詐欺成員藉此取得附表編號1至5所示被害人、告訴人
    所匯入前揭玉山銀行帳戶、郵局帳戶、中信銀行帳戶之款項
    ，並將該等款項提領而出以掩飾、隱匿該等詐欺取財犯罪所
    得之去向，除因而造成附表編號1至5所示被害人、告訴人受
    有附表編號1至5所示遭詐欺金額之損害，並增加查緝上開詐
    欺成員之困難，助長洗錢、詐欺取財犯罪之猖獗，不僅侵害
    個人之財產權，亦影響金融秩序之穩定，所為實應加以非難
    ，兼衡被告和解、賠償情形之犯罪後態度等節，併考量被告
    有輕度智能不足障礙，領有身心障礙證明，並罹患重度鬱症
    合併睡眠障礙之情，及被告於警詢時自述職業為清潔人員、
    家庭經濟小康之生活狀況、高中畢業之智識程度等一切情狀
    ，量處有期徒刑3月，併科罰金3萬元，並就罰金部分諭知易
    服勞役之折算標準。經核原審認事用法並無違誤，量刑亦稱
    妥適。被告上訴仍持前詞否認犯行，所辯不可採之理由，業
    據本院析述論駁如前，為無理由，應予駁回；至被告上訴以
    求為緩刑之宣告，亦屬有據，詳述如下。
四、緩刑之說明：
　　被告前未曾因故意犯罪受有期徒刑以上刑之宣告，有本院被
    告前案紀錄表在卷可參（本院卷第77至78頁），素行良好，
    其提供玉山銀行帳戶、郵局帳戶、中信銀行之金融卡及密碼
    予他人使用，幫助詐欺、洗錢犯罪，所為固然非是，然究係
    因一時短於思慮，基於不確定之犯意而為，惡性並非重大，
    且卷內除被告中信銀行帳戶內留有未經詐欺成員領出之餘款
    500元外(詳如後述沒收欄所載)，尚無證據可認被告有因提
    供帳戶獲得其餘報酬，足見獲利非鉅，復念被告雖容任不詳
    詐欺成員向被害人丙○○等5人詐取金錢，被告犯後業已於本
    院審理中提出和解方案，並與附表編號5所示告訴人己○○達
    成和解，並於本院審理時當庭先行給付1,100元（和解內容
    詳附件），有本院和解筆錄可按（本院卷第189頁），告訴
    人己○○並於本院審理時表示：如果被告有依和解條件履行，
    願意原諒被告，若被告要請求緩刑沒有意見等語（本院卷第
    187頁）；至被害人丙○○等4人則均經合法傳喚而未到庭，未
    能與被告達成和解，此有送達證書、本院調解回報單可憑（
    本院卷第101至113、121至133、137頁），堪認被告確有意
    願彌補損害，應已認知行為錯誤，經此偵審教訓及刑之宣告
    ，足為警惕，應無再犯之虞；本院審酌上情，認其宣告之刑
    以暫不執行為適當，爰依刑法第74條第1項第1款規定宣告緩
    刑2年。又本院為督促被告能依附件所示和解條件確實履行
    ，以兼顧附表編號5所示告訴人己○○之權益，爰併依刑法第7
    4條第2項第3款之規定，將被告對告訴人己○○之和解條件列
    為緩刑之條件，命被告應依如附件所示和解條件，向告訴人
    己○○給付完畢，以作為告訴人己○○損害之賠償，以啟被告之
    自新，並保障告訴人己○○之受償權利。再考量為防止被告再
    犯暨使被告確實知所警惕，並深刻瞭解法律規定及守法之重
    要性，爰依刑法第74條第2項第8款規定，命被告參加法治教
    育5場次，期能藉由法治教育過程，讓被告再度深切反省其
    行為之是非對錯；並依刑法第93條第1項第2款之規定，諭知
    緩刑期內付保護管束，俾觀護人得觀其表現及暫不執行刑罰
    之成效，惕勵自新。
五、撤銷沒收部分：
(一)沒收於104年12月30日修正公布，並自105年7月1日起施行，
    修正後切合沒收之法律本質，明確定義沒收為「刑罰及保安
    處分以外之法律效果」，具有獨立性，而非刑罰（從刑）（
    刑法第2條立法說明一、參照），是若原判決僅就沒收部分
    有所違誤，而於本案部分認事用法正確時，本院自得僅就原
    判決關於沒收部分撤銷，先予敘明。
(二)不予沒收之說明：
 1、按犯洗錢防制法第14條之罪，其所移轉、變更、掩飾、隱匿
    、收受、取得、持有、使用之財物或財產上利益，沒收之；
    犯第15條之罪，其所收受、持有、使用之財物或財產上利益
    ，亦同，洗錢防制法第18條第1項定有明文；又宣告前二條
    之沒收或追徵，有過苛之虞、欠缺刑法上之重要性、犯罪所
    得價值低微，或為維持受宣告人生活條件之必要者，得不宣
    告或酌減之，刑法第38條之2第2項分別定有明文。經查，本
    件被告交付其所有之中信銀行帳戶之金融卡及密碼予不詳詐
    欺成員前，尚有餘額45元（原審卷第135頁），該中信銀行
    帳戶經該詐欺成員用以詐欺如附表所示告訴人（詳附表），
    經警通報銀行，該帳戶即因遭銀行圈存而尚餘545元未及提
    領，此有嘉義市政府警察局第二分局興安派出所受理詐騙帳
    戶通報警示簡便格式表、金融機構聯防機制通報單、新北市
    政府警察局樹林分局樹林派出所受理詐騙帳戶通報警示簡便
    格式表、被告中信銀行帳戶交易明細（偵20826卷第153頁背
    面至154頁，偵16838卷第16頁，原審卷第139頁），是被告
    中信銀行帳戶之餘款545元，依罪疑唯輕及有疑唯利被告之
    原則，扣除被告原有餘額45元後，其帳戶留存之餘額500元
    ，係屬洗錢標的而為被告本案之犯罪所得，且被告對該等款
    項仍有事實上處分權限，原應依洗錢防制法第18條第1項前
    段規定宣告沒收，惟被告於本院審理時已與告訴人己○○達成
    和解，並先行給付1,100元，有和解筆錄可按（本院卷第189
    頁），已逾被告上開犯罪所得500元，應足以達沒收制度剝
    奪被告犯罪所得之立法目的，使原先因犯罪而產生不當得利
    之狀態獲得衡平，故認就其犯罪所得部分如再予以宣告沒收
    ，有過苛之虞，爰依刑法第38條之2第2項規定，不予宣告沒
    收。原審未及審酌於此，就被告上開犯罪所得為沒收、追徵
    之諭知，稍有未洽，自應就沒收部分單獨撤銷（不改判），
    以臻適法。
 2、至被告所有玉山銀行帳戶雖有餘額17元（原審卷第179頁）
    ，然於被告交付前揭玉山銀行帳戶之金融卡及密碼予不詳詐
    欺成員前，尚有餘額72元（原審卷第179頁），依罪疑唯輕
    及有疑唯利被告之原則，則尚難認前揭玉山銀行帳戶之餘額
    17元屬為被告本案洗錢標的之犯罪所得；另被告所有之郵局
    帳戶雖尚有餘額498元（原審卷第125頁），惟因郵局設定為
    警示帳戶整批結清銷戶（原審卷第125頁），則上開498元被
    告已無事實上處分權限，自無從就此部分宣告沒收或追徵。
 3、又被告為一般洗錢罪之幫助犯，尚無證據可認被告有因提供
    其所有玉山銀行帳戶、郵局帳戶、中信銀行帳戶之金融卡及
    密碼而獲有報酬之情，亦無從就此部分犯罪所得宣告沒收，
    併予敘明。
據上論斷，應依刑事訴訟法第368條、第369條第1項前段、第364
條，刑法第74條第1項第1款、第2項第3款、第8款、第93條第1項
第2款，判決如主文。
本案經檢察官劉倍提起公訴，檢察官呂建興、曾開源、蕭擁溱移
送併辦，檢察官黃彥琿到庭執行職務。
中　　華　　民　　國　　111 　年　　10　　月　　26　　日
                  刑事第二十五庭審判長法　官  邱滋杉
                                      法　官  邱瓊瑩
                                      法　官  劉兆菊
以上正本證明與原本無異。
如不服本判決，應於收受送達後20日內向本院提出上訴書狀，其
未敘述上訴之理由者並得於提起上訴後20日內向本院補提理由書
（均須按他造當事人之人數附繕本）「切勿逕送上級法院」。
                                      書記官  陳嬿如
中　　華　　民　　國　　111 　年　　10　　月　　26　　日
附錄：本案論罪科刑法條全文
中華民國刑法第339條
意圖為自己或第三人不法之所有，以詐術使人將本人或第三人之
物交付者，處5年以下有期徒刑、拘役或科或併科50萬元以下罰
金。
以前項方法得財產上不法之利益或使第三人得之者，亦同。
前二項之未遂犯罰之。
洗錢防制法第14條
有第二條各款所列洗錢行為者，處7年以下有期徒刑，併科新臺
幣5百萬元以下罰金。
前項之未遂犯罰之。
前二項情形，不得科以超過其特定犯罪所定最重本刑之刑。

附表：
編號 被害人/ 告訴人 詐欺時間及方式 匯款時間/ 金額(新臺幣) 匯款帳戶 證據出處 1 丙○○(被害人) 不詳詐欺成員冒充丙○○友人「小詹」之名義，於109年11月20日17時45分至110年1月20日12時42分間之某時，以通訊軟體LINE與丙○○語音通話，向丙○○佯稱：須借款18萬元云云，致丙○○陷於錯誤，依不詳詐欺成員指示，委由丙○○之妻劉春桂，於右列所示之匯款時間匯款右列金額至乙○○玉山銀行帳戶內 110年1月20日12時42分許， 18萬元 乙○○玉山銀行帳戶 ⑴證人即被害人丙○○之妻劉春桂於警詢時之證述(原審卷第225至227頁) ⑵被告玉山銀行帳戶交易明細(原審卷第179頁) 2 戊○○(告訴人) 不詳詐欺成員先在網路上刊登不實貸款廣告訊息，戊○○見前揭廣告訊息後，遂依指示將不詳詐欺成員、通訊軟體LINE暱稱「陳秀琴」加為好友，不詳詐欺成員遂於110年1月10日起，以通訊軟體LINE傳送訊息或語音通話，向戊○○佯稱：須先支付律師費以辦理相關法律手續，方能撥付貸款云云，致戊○○陷於錯誤，依不詳詐欺成員指示，於右列時間轉帳右列金額至乙○○之郵局帳戶內 110年1月20日11時34分許， 7,100元 乙○○之郵局帳戶 ⑴證人即告訴人戊○○於警詢時之指述(警卷第13至14頁) ⑵戊○○提供之台北富邦銀行自動櫃員機交易明細單影本、台北富邦銀行帳戶之金融卡反面影本(警卷第27、29頁) ⑶戊○○與詐欺成員間之LINE對話紀錄截圖(警卷第63至67頁) ⑷被告郵局帳戶交易明細(原審卷第123頁) ⑸內政部警政署反詐騙諮詢專線紀錄表、受理詐騙帳戶通報警示簡便格式表、金融機構聯防機制通報單、受理各類案件紀錄表、受理刑事案件報案三聯單(警卷第15至19、23至25頁) 3 甲○○(告訴人) 不詳詐欺成員先在網路上刊登不實貸款廣告訊息，甲○○見前揭廣告訊息後，遂依指示將不詳詐欺成員、通訊軟體LINE暱稱「陳美玲」加為好友，於110年1月14日20時起以通訊軟體LINE傳送訊息或語音通話及撥打電話予甲○○，向甲○○佯稱：為提高信用額度、辦理貸款，須先依指示匯款云云，致甲○○陷於錯誤，依不詳詐欺成員指示，於右列時間，轉帳右列金額至乙○○之中信銀行帳戶內 110年1月20日15時16分許(臺灣新北地方檢察署檢察官110年度偵字第20826號移送併辦意旨書誤載為110年1月20日15時17分許，應予更正)， 1萬3,000元 乙○○之中信銀行帳戶 ⑴證人即告訴人甲○○於警詢時之指述(偵20826卷第134至135頁) ⑵甲○○提供之中國信託銀行自動櫃員機交易明細單翻拍照片、郵局帳戶郵政存簿儲金簿封面影本(偵20826卷第137、139頁) ⑶甲○○提供之「陳美玲」LINE個人頁面翻拍照片(偵20826卷第138頁) ⑷被告中信銀行帳戶交易明細(原審卷第139頁) ⑸內政部警政署反詐騙諮詢專線紀錄表、受理各類案件紀錄表、受理刑事案件報案三聯單、受理詐騙帳戶通報警示簡便格式表、金融機構聯防機制通報單(偵20826卷第7頁正反、第10頁正反、第153頁反面至第154頁) 4 丁○○(告訴人) 不詳詐欺成員先在網路上刊登不實貸款廣告訊息，丁○○見前揭廣告訊息後，遂依指示將不詳詐欺成員、通訊軟體LINE暱稱「林美慧」加為好友，不詳詐欺成員遂於110年1月18日1時15分起，以通訊軟體LINE傳送訊息或語音通話予丁○○，期間復由不詳詐欺成員自稱「王經理」之人，撥打電話予丁○○，向丁○○佯稱：貸款400萬元撥付前，須先給付用以支付保全之費用8萬7,000元云云，致丁○○陷於錯誤，因而依不詳詐欺成員指示，於右列時間轉帳右列金額至乙○○之郵局帳戶內 110年1月20日11時9分許， 5萬元 乙○○之郵局帳戶  ⑴證人即告訴人丁○○於警詢時之指述(偵19146卷第13至19頁) ⑵丁○○提供之網路銀行轉帳匯款紀錄擷圖(偵19146卷第31頁) ⑶丁○○與不詳詐欺成員通訊軟體LINE訊息紀錄擷圖(偵19146卷第21至27頁) ⑷被告郵局帳戶交易明細(原審卷第123頁) ⑸內政部警政署反詐騙諮詢專線紀錄表、受理詐騙帳戶通報警示簡便格式表、金融機構聯防機制通報單、受理各類案件紀錄表(偵19146卷第55至57、61、87頁)    110年1月20日11時11分許， 3萬7,000元   5 己○○(告訴人) 不詳詐欺成員、通訊軟體LINE暱稱「方品涵」先在「台灣借款網」網站上刊登不實貸款廣告訊息，己○○見前揭廣告訊息後，遂依指示將不詳詐欺成員加為好友，不詳詐欺成員遂於110年1月20日8時45分起，以通訊軟體LINE傳送訊息或語音通話予己○○，向己○○佯稱：辦理貸款須先繳交第三方公證文件費用云云，致己○○陷於錯誤，依不詳詐欺成員指示，於右列時間，匯款右列金額至乙○○之中信銀行帳戶內 110年1月20日11時42分許， 1萬8,100元 乙○○之中信銀行帳戶 ⑴證人即告訴人己○○於警詢時之指述(偵16838卷第10至11頁)。 ⑵己○○提供之「台灣借款網」網頁擷圖、通聯紀錄翻拍照片、與不詳詐欺成員之通訊軟體LINE訊息擷圖(偵16838卷第12至13頁) ⑶被告中信銀行帳戶交易明細(原審卷第137頁) ⑷內政部警政署反詐騙諮詢專線紀錄表、受理各類案件紀錄表、受理詐騙帳戶通報警示簡便格式表、陳報單、受理刑事案件報案三聯單(偵16838卷第14至16、22至23頁) 

附件：
被告乙○○願給付告訴人己○○新臺幣（下同）18,100元。給付方式：於民國（下同）111年10月12日當庭給付1,100元，於自111年11月25日起至113年3月25日止，於每月25日前給付1,000元，至全部清償完畢為止，如一期不按時履行，視為全部到期。上開款項由被告乙○○按期匯入告訴人己○○指定之金融機構帳戶。